【裁判字號】    90,簡上,13
【裁判日期】    900702
【裁判案由】    給付票款
【裁判全文】
臺灣宜蘭地方法院民事判決  九十年度簡上字第一三號
    上  訴  人  甲○○
    訴訟代理人  乙○○
    被上訴人    丙○○
右當事人間請求給付票款事件，上訴人對於中華民國八十九年十二月二十七日本院宜
蘭簡易庭八十九年度宜簡字第二０八號第一審判決提起上訴，本院判決如左：
    主  文
上訴駁回。
第二審訴訟費用由上訴人負擔。
    事  實
甲、上訴人方面：
一、聲明：
   (一)原判決廢棄。
   (二)被上訴人在第一訴及假執行之聲請均駁回。
   (二)第一、二審訴訟費用由被上訴人負擔。
二、陳述：除與原審判決書所載者相同茲予引用外，補稱：
  (一)縱發票人對於系爭支票有兌現之義務，惟依票據法第二十二條之規定，被上訴人
    在此一年之期間並未行使權利，而於民國八十九年二月二十日始行起訴，自發票
    日即八十八年九月三十日起算顯已逾一年之時效，上訴人自無清償之義務。
  (二)又上訴人雖有向被上訴人借錢，並簽發系爭票據，然上訴人之夫另參加訴外人徐
    正松之互助會，於得標後，徐正松並未將其標得之會款共計新台幣（下同）四十
    萬元交付，而係交由被上訴人領取，故上訴人顯已就系爭二十萬元之票款債務清
    償。
三、證據：除援用原審之立證方法外，另提出互助會單一紙及請求訊問證人徐正松及
    陳志杰。
乙、被上訴人方面：
一、聲明：如主文所示。
二、陳述：除與原審判決書所載者相同茲予引用外，補稱：被上訴人於八十九年八月
    十日即已聲請支付命令，並未逾期。另被上訴人並未招過互助會，故上訴人稱其
    扣留上訴人之會款云云，顯不實在。
三、證據：援用原審之立證方法。
    理  由
一、被上訴人起訴主張其執有上訴人簽發、發票日八十八年九月三十日、面額二十萬
    元、付款人為第一商業銀行宜蘭分行、票號ＱＡ0000000號之支票一紙，
    惟支票屆期經向付款人為付款之提示，未獲付款並遭退票，為此爰依票據關係請
    求上訴人給付票款等語。上訴人則以確有向被上訴人借錢並簽發系爭支票，但現
    無力清償。且被上訴人於八十九年二月二十日始行起訴請求，自發票日即八十八
    年九月三十日起算顯已逾一年之時效，上訴人已無清償之義務。此外，上訴人之
    夫另參加訴外人徐正松之互助會，於得標後，被上訴人將其標得之會款領走，故
    上訴人已就系爭二十萬元之票款債務為清償等語置辯。
二、被上訴人所主張之事實，業據其提出與所述相符之支票及退票理由單各一件為證
    。上訴人雖對簽立系爭支票一事不否認，惟另以前開情詞置辯。然查：
  (一)本件系爭支票之發票日為八十八年九月三十日，被上訴人於八十八年八月三十日
    請求付款未果並做成退票理由單後，即於八十九年八月十日再以系爭票據向本院
    聲請支付命令，經上訴人於八十九年九月十八日對該支付命令提出異議後，依法
    即以該支付命令之聲請視為起訴，並經原審審理在案之事實，有支付命令及原審
    卷宗可稽，是被上訴人顯已於票據法第二十二條第一項所定之一年期限內行使其
    票據上之權利，故被上訴人主張系爭票款之請求權已罹於時效云云，顯屬無據。
  (二)上訴人又辯稱其夫乙○○另參加訴外人徐正松之互助會，於得標後，徐正松未交
    付標得之會款，卻將該會款交給被上訴人，故上訴人已清償該票款云云。然此事
    實既為被上訴人所否認，上訴人自應對此清償利己之事實負舉證之責。惟依上訴
    人所舉之證人徐正松到院結證稱：「（問上訴人是否有參加你召募的互助會？）
    是他先生乙○○參加的，他在第三會就得標，金額為三十一萬元，錢都已經交給
    她，他並開本票給我，本票保證他以後二十會的錢共四十萬元會清償，但他沒有
    依約給付。他得標的三十一萬元我全部交給她，我並沒有扣錢下來。他與被上訴
    人間的債務與我無關。」、「他若沒有拿到錢，他不可能簽本票，也不可能繼續
    繳了三個月的會錢。」等語，並提出本票及互助會單各一紙供本院參酌；另位證
    人陳志杰亦稱：「證人徐有招募互助會，但都在我家開標，是因為他家不方便，
    所以跟我借場所，我有參加互助會，乙○○也有參加一會，但甲○○沒有參加，
    許先生已經得標，證人徐並在我家交了三十幾萬給他，我都有親眼目睹。」等語
    ，堪認該互助會之會首徐正松業將得標之會款交付予上訴人之夫乙○○，而非交
    由被上訴人收取。況縱認上訴人所述之事實為真正，會首徐正松將乙○○之得標
    會款，交付予被上訴人之行為，顯非基於代上訴人清償該票款債務之意，充其量
    僅徐正松將其對乙○○之會款債務，向債權人以外之人為給付之問題，對上訴人
    所負之票據債務，並不生清償之效力。此外，上訴人復未再提出其他事證以實其
    說，是其辯稱其已清償該票款債務云云，委無可取。
三、綜上，上訴人抗辯業已清償該票款債務乙節，既不足採，從而被上訴人依票據關
    係請求上訴人給付該票款及法定遲延利息，洵屬有據。原審判決上訴人應給付被
    上訴人二十萬元，及自提示付款日之八十八年九月三十日起至清償日止，按年息
    百分之六計算之利息，依法並無不合。上訴意旨指摘原判決不當，請求予以廢棄
    ，為無理由，應予駁回。
四、據上論結，本件上訴為無理由，依民事訴訟法第四百三十六條之一第三項、第四
    百四十九條第一項、第七十八條判決如主文。
中      華      民      國    九十      年      七      月      二      日
                                  臺灣宜蘭地方法院民事庭
~B審判長法官  周煙平
~B法      官  周健忠
~B法      官  邱景芬
右正本證明與原本無異。
本判決不得上訴。
中      華      民      國    九十      年      七      月       二     日
~B法院書記官  林竹根


司法院資訊處製作；財團法人民間司法改革基金會備份。
